---
title: "Bayesian Network Recommend System"
author: "takuto kotsubo"
date: "2017年7月20日"
output: 
  html_document:
    toc: true
    toc_depth: 3
---

```{r setup, include=FALSE}
knitr::opts_chunk$set(echo = TRUE)
rm(list = ls(all=TRUE))
```

# パッケージ読み込み

```{r, message=FALSE}
# biocLite("Rgraphviz")
library(bnlearn)
library(dplyr)
library(pipeR)
library(Matrix)
library(Rgraphviz)
```

# Bayesian network classifier 1

まずはデータをそのまま利用して調べる。

## Normal data

```{r, include=FALSE}
train1 <- read.table("C:/Users/Rstudio/Desktop/vasily_test/csv/normal_data/train1.csv",colClasses = "factor", sep = ",", header = TRUE)
test1 <- read.table("C:/Users/Rstudio/Desktop/vasily_test/csv/normal_data/test1.csv",colClasses = "factor", sep = ",", header = TRUE)
# levelsをそろえる
all_data <- rbind(train1,test1)
train1 <- all_data[c(1:80000),]
test1 <- all_data[c(80001:100000),]
```

```{r}
# 中身確認
head(train1,3)
str(train1)
```

## データを扱う手法によって変形する
    
ユーザー情報、アイテム情報、2つの情報を使って予測を行うため必要なデータを抽出する

```{r, include=FALSE}
# ユーザー情報 
train1_user = train1[,c(2:5,25)]
test1_user = test1[,c(2:5,25)]
# アイテム情報
train1_item = train1[,c(1,6:25)]
test1_item = test1[,c(1,6:25)]
# ユーザー情報 + アイテム情報
train1_all = train1[,c(-1,-5)]
test1_all = test1[,c(-1,-5)]
```

## 関数定義

```{r}
# MSEを求める関数
MseTable <- function(data){
  # 値を格納する
  summ = 0
  for(i in 1:dim(data)[1]){
    for(j in 1:dim(data)[2]){
      summ = summ + ((i - j)^2 * data[i,j]) # MSE
     # summ = summ + (abs(i - j) * data[i,j]) # MAE
    }
  }
  return(summ / sum(data))
}
# naive bayes 分類を行う関数
NaiveBayesFunc <- function(data1, data2){
  # data1:train data, data2:test data
  data1 %>>% 
    naive.bayes("rating") %>>% 
    (~ graphviz.plot(.,shape = "ellipse")) %>>% # モデルのプロット
    bn.fit(data1) %>>% 
    predict(data2) %>>% 
    (table(predict=.,truth = data2$rating)) %>>%
    (~ print(ftable(.))) %>>% # 予測と実測値
    (sprintf("MSE:%4.4f",MseTable(.)))# MSE
  }
# Tree Augmented Naive bayes 分類を行う関数
TANFunc <- function(data1, data2){
  # data1:train data, data2:test data
  data1 %>>% 
    tree.bayes("rating") %>>% 
    (~ graphviz.plot(.,shape = "ellipse")) %>>% # モデルのプロット
    bn.fit(data1) %>>% 
    predict(data2) %>>% 
    (table(predict=.,truth = data2$rating)) %>>%
    (~ print(ftable(.))) %>>% # 予測と実測値
    (sprintf("MSE:%4.4f",MseTable(.)))# MSE
  }
```
## データ指標

ランダムサンプルによる結果との比較

```{r}
samp <- floor(runif(20000,1,6)) # 1-5 の整数乱数
mean((samp - as.numeric(test1_user$rating))^2)
```


## check for traing data and test data

### user info only

```{r}
# naive bayes
NaiveBayesFunc(train1_user,test1_user)
# TAN
TANFunc(train1_user, test1_user)
```

### item info only

```{r}
# naive bayes
NaiveBayesFunc(train1_item,test1_item)
# TAN
TANFunc(train1_item, test1_item)
```

### user info and item info

```{r}
# naive bayes
NaiveBayesFunc(train1_all,test1_all)
# TAN
TANFunc(train1_all, test1_all)
```

# Bayesian network classifier 2

age のデータを5歳ごとに分割して調べてみる.

## Cut for age by 5 years

```{r, include=FALSE}
train1 <- read.table("C:/Users/Rstudio/Desktop/vasily_test/csv/cut_data_5/train1.csv",colClasses = "factor", sep = ",", header = TRUE)
test1 <- read.table("C:/Users/Rstudio/Desktop/vasily_test/csv/cut_data_5/test1.csv",colClasses = "factor", sep = ",", header = TRUE)
# levelsをそろえる
all_data <- rbind(train1,test1)
train1 <- all_data[c(1:80000),]
test1 <- all_data[c(80001:100000),]
```

## データを扱う手法によって変形する
    
ユーザー情報、アイテム情報、2つの情報を使って予測を行うため必要なデータを抽出する

```{r, include=FALSE}
# ユーザー情報 
train1_user = train1[,c(2:5,25)]
test1_user = test1[,c(2:5,25)]
# アイテム情報
train1_item = train1[,c(1,6:25)]
test1_item = test1[,c(1,6:25)]
# ユーザー情報 + アイテム情報
train1_all = train1[,c(-1,-5)]
test1_all = test1[,c(-1,-5)]
```
## check for traing data and test data

### user info only

```{r}
# naive bayes
NaiveBayesFunc(train1_user,test1_user)
# TAN
TANFunc(train1_user, test1_user)
```

### item info only

```{r}
# naive bayes
NaiveBayesFunc(train1_item,test1_item)
# TAN
TANFunc(train1_item, test1_item)
```

### user info and item info

```{r}
# naive bayes
NaiveBayesFunc(train1_all,test1_all)
# TAN
TANFunc(train1_all, test1_all)
```


age のデータを10歳ごとに分割して調べてみる.

## Cut for age by 10 years
```{r, include=FALSE}
train1 <- read.table("C:/Users/Rstudio/Desktop/vasily_test/csv/cut_data_10/train1.csv",colClasses = "factor", sep = ",", header = TRUE)
test1 <- read.table("C:/Users/Rstudio/Desktop/vasily_test/csv/cut_data_10/test1.csv",colClasses = "factor", sep = ",", header = TRUE)
# levelsをそろえる
all_data <- rbind(train1,test1)
train1 <- all_data[c(1:80000),]
test1 <- all_data[c(80001:100000),]
```

## データを扱う手法によって変形する
    
ユーザー情報、アイテム情報、2つの情報を使って予測を行うため必要なデータを抽出する

```{r, include=FALSE}
# ユーザー情報 
train1_user = train1[,c(2:5,25)]
test1_user = test1[,c(2:5,25)]
# アイテム情報
train1_item = train1[,c(1,6:25)]
test1_item = test1[,c(1,6:25)]
# ユーザー情報 + アイテム情報
train1_all = train1[,c(-1,-5)]
test1_all = test1[,c(-1,-5)]
```
## check for traing data and test data

### user info only

```{r}
# naive bayes
NaiveBayesFunc(train1_user,test1_user)
# TAN
TANFunc(train1_user, test1_user)
```

### item info only

```{r}
# naive bayes
NaiveBayesFunc(train1_item,test1_item)
# TAN
TANFunc(train1_item, test1_item)
```

### user info and item info

```{r}
# naive bayes
NaiveBayesFunc(train1_all,test1_all)
# TAN
TANFunc(train1_all, test1_all)
```

# Bayesian network classifier 3

ageとgenderの情報を一つにまとめて新たな変数列を作る
ageのデータは10歳ごとで分割したデータを使用する

## Cut for age by 10 years

```{r, include=FALSE}
train1 <- read.table("C:/Users/Rstudio/Desktop/vasily_test/csv/cut_data_10/train1.csv",colClasses = "factor", sep = ",", header = TRUE)
test1 <- read.table("C:/Users/Rstudio/Desktop/vasily_test/csv/cut_data_10/test1.csv",colClasses = "factor", sep = ",", header = TRUE)
# age,genderを結合する
age.gender <- paste(train1$age,train1$gender,sep = "-") %>% as.factor()
train1 <- cbind(train1,age.gender)
age.gender <- paste(test1$age,test1$gender,sep = "-") %>% as.factor()
test1 <- cbind(test1,age.gender)

# levelsをそろえる
all_data <- rbind(train1,test1)
train1 <- all_data[c(1:80000),]
test1 <- all_data[c(80001:100000),]
```


## データを扱う手法によって変形する
    
ユーザー情報、アイテム情報、2つの情報を使って予測を行うため必要なデータを抽出する

```{r, include=FALSE}
# ユーザー情報 
train1 %>% 
  dplyr::select(occupation,item.No,age.gender,rating) -> train1_user
test1 %>%
   dplyr::select(occupation,item.No,age.gender,rating) -> test1_user
# アイテム情報
train1 %>% 
  dplyr::select(user.No, unknown, Action, Adventure, Animation, Children, Comedy, Crime, Documentary, Drama, Fantasy, 
                Film.Noir, Horror, Musical, Mystery, Romance, Sci.Fi, Thriller, War, Western, rating) -> train1_item
test1 %>% 
  dplyr::select(user.No, unknown, Action, Adventure, Animation, Children, Comedy, Crime, Documentary, Drama, Fantasy,
                Film.Noir, Horror, Musical, Mystery, Romance, Sci.Fi, Thriller, War, Western, rating) -> test1_item
# ユーザー情報 + アイテム情報
train1 %>% 
  dplyr::select(occupation,age.gender,unknown,Action,Adventure,Animation,Children,Comedy,Crime, Documentary, Drama, Fantasy,
                Film.Noir,Horror, Musical, Mystery, Romance, Sci.Fi, Thriller, War, Western, rating) -> train1_all
test1 %>% 
  dplyr::select(occupation,age.gender,unknown,Action,Adventure,Animation,Children,Comedy,Crime, Documentary, Drama, Fantasy,
                Film.Noir,Horror, Musical, Mystery, Romance, Sci.Fi, Thriller, War, Western, rating) -> test1_all
```
## check for traing data and test data

### user info only

```{r}
# naive bayes
NaiveBayesFunc(train1_user,test1_user)
# TAN
TANFunc(train1_user, test1_user)
```

### item info only

```{r}
# naive bayes
NaiveBayesFunc(train1_item,test1_item)
# TAN
TANFunc(train1_item, test1_item)
```

### user info and item info

```{r}
# naive bayes
NaiveBayesFunc(train1_all,test1_all)
# TAN
TANFunc(train1_all, test1_all)
```


